臺灣桃園地方法院刑事判決　　　　　　　94年度訴字第1428號
公　訴　人　台灣桃園地方法院檢察署檢察官
被　　　告　甲○○
　　　　　　　　　　　巷6之4.
　　　　　　　　　　　樓
選任辯護人　林慶苗律師
　　　　　　陳適庸律師
被　　　告　乙○○
選任辯護人　韓邦財律師
　　　　　　王怡惠律師
　　　　　　蘇千祿律師
上列被告因貪污等案件，經檢察官提起公訴（93年度偵字第1305
8 號、第18159 號），本院判決如下：
    主  文
甲○○共同依據法令從事公務之人，對於違背職務之行為，收受
賄賂，處有期徒刑拾貳年，褫奪公權拾年，共同所得財物新臺幣
貳佰貳拾貳萬壹仟陸佰貳拾捌元，應予連帶追繳沒收，如全部或
一部無法追繳時，以其財產抵償之。
乙○○與依據法令從事公務之人，共同對於違背職務之行為，收
受賄賂，處有期徒刑拾貳年，褫奪公權拾年，共同所得財物新臺
幣貳佰貳拾貳萬壹仟陸佰貳拾捌元，應予連帶追繳沒收，如全部
或一部無法追繳時，以其財產抵償之。
    事  實
一、甲○○自民國89年間，擔任交通部民用航空局（以下簡稱民
    航局）場站組科長，兼任統一發包中心執行秘書，負責民航
    局各單位發包金額新臺幣（下同）5,000 萬元以上營繕工程
    之發包業務（包括上網公告、販賣圖說及主持開標等），係
    依據法令從事公務之人員；91年間民航局中正國際航空站（
    即中正國際機場，現已更名為桃園機場）之「更新第一航廈
    一樓出、入境大廳天花板及照明工程（第一、二期）」（下
    稱天花板及照明工程）、「第一航廈一樓出、入境大廳自動
    灑水及排煙系統增設工程」（下稱消防及水電工程）、「第
    一航站大廈組合式空調箱風管汰換工程」（下稱空調工程）
    之工程欲進行招標，由民航局副局長黃錫榮召集張憲安、張
    明誠、彭楚平、王雲峰、辛一、陳慧雯等人成立底價評審小
    組，核定上開工程底價為2 億2 千7 百萬元，封入底價封內
    ，並由甲○○負責主持上開工程公開招標程序。
二、庚○○係「漳發工程有限公司」（下稱漳發公司）之負責人
    ，有意承包前述工程，遂邀集開設「立城營造股份有限公司
    」（下稱立城公司）之總經理丁○○負責天花板及照明工程
    ，另介紹開設「貿立技術工程股份有限公司」（下稱貿立公
    司）之負責人己○○負責空調工程，己○○再介紹開設「淨
    臺工程有限公司」（下稱淨臺公司）之負責人戊○○、「淯
    璽實業企業股份有限公司」（下稱淯璽公司）之負責人丙○○兩家廠商分別負責消防、水電工程，由前述四家公司組成
    聯合承攬團隊，並以立城公司為投標代表廠商進行投標。
三、前開標案由甲○○擔任開標主持人，分別於91年5 月10日上
    午9 時30分、同年月31日上午9 時30分、同年6 月12日下午
    2 時30分、同年7 月1 日上午9 時30分在臺北市○○○路34
    0 之10號之松山機場第二航廈階梯教室進行公開招標程序，
    丁○○、庚○○則代表立城公司到場進行投開標程序；第一
    次之開標因投標廠商僅立城公司1 家參與投標，因投標廠商
    未達三家而流標，第二次之開標僅有立城公司1 家參與投標
    ，且該廠商不符招標廠商規定而廢標，因該2 次未開價格標
    ，甲○○於流標、廢標後即將未經開封之底價封交還底價評
    審小組幹事陳慧雯保管；第三次進行公開招標時，有立城公
    司及潤安機電工程股份有限公司進行投標，惟渠等提出之投
    標金額分別為258,500,000 元、241,00 0,000元，均高於底
    價，因潤安公司同意減價，甲○○遂將底價封開封檢視知悉
    上開工程之底價，潤安公司提出之238, 700,000標價仍高於
    底價，立城公司及潤安公司則同意進行比減價格，立城公司
    則提出228,850,000 元，潤安公司則表示不能再減，因高於
    底價，立城公司遂再提出228,800,000 元，並表明不能再減
    ，經審標結果，立城公司比減價格後之標價高於底標，無得
    為決標對象之廠商，甲○○當場宣布廢標。
四、戊○○常至綽號「金童」、法號「釋天欽」之乙○○位於臺
    北市○○路○ 段45號10樓所開設之精舍禮佛，並獲乙○○告
    知認識許多工程界之人士，且立城公司經2 次投標均高於底
    價而流標失利後，戊○○則向庚○○、丁○○、己○○、丙○○表示自己認識乙○○，能透過關係順利標得前開工程，
    渠等並非依據法令從事公務之人，共同基於對於依據法令從
    事公務之人員，關於違背職務之行為，期約及交付賄賂之犯
    意聯絡，推由戊○○及曾參與第2 次投標開標之庚○○於第
    2 次開標日至第3 次開標前之同年6 月初之某日，透過乙○○安排與甲○○在臺北市○○街114 號1 樓之「吉祥草茶藝
    館」結識，並經庚○○確認甲○○確為本案工程之開標主持
    人。嗣後，立城公司於91年6 月12日參與上開工程第三次公
    開招標程序，經數度減價後，仍因出價高於底價而無法順利
    得標，戊○○則與乙○○聯繫，希能順利標得上開工程，由
    乙○○約甲○○與戊○○、庚○○於同年月18日晚間，在吉
    祥草茶藝館會面；甲○○經乙○○邀約上開會面時，得知戊○○、庚○○等人欲求順利得標工程，甲○○明知依政府採
    購法第34條第2 項規定，機關辦理招標不得於開標前洩漏底
    價，且此係屬於關於中華民國國防以外應秘密之消息，竟於
    乙○○邀約時，與非依據法令從事於公務之乙○○，共同基
    於公務員對於違背職務之行為，要求賄賂及洩漏關於中華民
    國國防以外應秘密之消息之犯意聯絡，先將前次開標得知應
    保守秘密之工程底價洩漏與乙○○知悉，推由乙○○與戊○○、庚○○2 人交涉，並同意戊○○、庚○○等人以工程得
    標金額之百分之三為對價而讓渠等獲知底價。甲○○、乙○○謀議既定，2 人與庚○○、戊○○及不知情之黃金返等人
    再度於同年月18日晚間，在吉祥草茶藝館會面，戊○○、庚○○2 人即向乙○○表明希望甲○○能幫忙標得前開工程，
    甲○○表示：一切由其師父即乙○○處理等語，乙○○則向
    戊○○、庚○○2 人表示須以工程總價百分之三作為代價，
    但為戊○○、庚○○2 人以不敷成本利潤拒絕，提出以工程
    總價百分之一作為代價之建議，甲○○則表示應以工程總價
    百分之一點五計算賄款，對於長官比較好交代等語，惟仍為
    戊○○、庚○○2 人以金額過高為由拒絕，當日雙方未達共
    識而各自離去；嗣後甲○○與乙○○私下同意戊○○、庚○○等人以百分之一為獲知底價之代價後，由乙○○主動與戊○○聯絡，約定於同年月28日晚間於「吉祥草茶藝館」會面
    ，當日雙方同意以工程款百分之一作為賄款，乙○○即依據
    甲○○事先告知之工程底價在紙條上書寫「000000000 」之
    數字，並經甲○○當場點頭表示認可，使庚○○、戊○○二
    人得據以決定投標金額。
五、庚○○、戊○○認乙○○提出之「000000000 」之數字係底
    價金額，遂於翌（29）日，與丁○○、己○○、丙○○約集
    在貿立公司，討論投標金額及應給付甲○○、乙○○之賄款
    分配，戊○○告訴丁○○、己○○、丙○○等人，甲○○同
    意渠等以該工程總價款百分之一做為回扣款後，戊○○即依
    據乙○○提供之該工程投標價格為「000000000 」元為預定
    投標金額，由丙○○依渠等4 家公司之原本預算229,500,00
    0 元（工程細項分別為消防38,700,000元，空調70,300,000
    元，建築72,000,000元，機電48,500,000元之總和），先以
    預定投標金額「000000000 」元除以4 家公司原本之預算金
    額「000000000 」元所得的商數為0.9864，並將原本預算金
    額的每個工程細項分別乘上0.9864，所得到的金額分別為消
    防38,173,680元，空調69,343,920元，建築71,020,800元，
    機電47,840,400元，總金額為226,378,800 元，該金額百分
    之99的金額為224,115,011 元，百分之1 金額的回扣款為2,
    263,789 元，最後被告戊○○核算出該工程之最後投標金額
    為226,300,000 元，4 家廠商各可分配之合理工程款為：淯
    璽公司為47,820,000元，所佔工程款比例為百分之21.131 2
    ，淨臺公司為38,160,000元，所佔工程款比例為百分之16.8
    62 6，立城公司為71,000,000元，所佔工程款比例為百分之
    31.3743 ，貿立公司為69,320,000元，所佔工程款比例為百
    分30.6319 ，前開各工程款之總和即為「000000000 」元之
    投標金額，渠等即依上開核算結果，由丙○○在「貿立技術
    工程股份有限公司估價單」上登載該工程: 「原本預算『00
    0000000 』、預定投標『000000000 』、調降0.9864消防00
    00000 0X0.9864=00000000 ；空調；00000000X0.9864=0000
    00 00 ；建築；00000000X0.9864=00000000；機電；000000
    00X0.9864= 00000000 ，總和為00000000 0」之內容記載為
    「協議書」，並由己○○將上開所登載之內容影印分發予在
    場之人，就相關投標金額及工程回扣款進行討論，丙○○則
    以淯璽公司4,782 萬元之工程款除以1.05計算出之金額為4,
    555 萬元（即扣除稅款後之款項），再以該金額乘以百分之
    1 ，核算出淯璽公司所應支付之百分之1 回扣款為455,500
    元；己○○則係以69,320,000元（含稅）的百分之1 計算出
    貿立公司應支付的回扣款為693,200 元；戊○○則係以淨臺
    公司38,160,000元之工程款除以1.05計算出之金額為36,342
    ,800 元 （即扣除稅款後之款項，再以該金額乘以百分之1
    ，核算出淨臺公司所應支付之百分之1 回扣款為363,428 元
    ；己○○則係以69,320,000元（含稅）的百分之1 計算出，
    丁○○則以71,000,000元（含稅）的百分之1 計算出立城公
    司應支付的回扣款為710,000 元，嗣立城公司於91年7 月1
    日第四次公開招標時，以226,300,00 0元進行投標，因低於
    底價，遂依政府採購法第52條第1 項第1 款決標而順利得標
    。
六、庚○○、丁○○、己○○、戊○○、丙○○等人於上開工程
    順利得標後，共同基於交付賄賂之犯意聯絡，先由戊○○於
    91年11月8 日自淨臺公司設在彰化銀行大直分行之乙存帳戶
    內，提領約定之賄款363,428 元，至乙○○位於臺北市○○
    路○ 段45號10樓之佛堂樓下，甲○○、乙○○復共同基於收
    受賄賂之犯意聯絡，由乙○○出面親自收受；己○○則於91
    年11月19日自貿立公司設在臺北國際商業銀行永春分行之帳
    戶（帳號：0000000000000 號）匯款693,200 元至立城公司
    於第一商業銀行民生分行開立之00000000000 號帳戶後，同
    日丁○○再利用不知情之妻即許黃麗鈴自立城公司上開第一
    商業銀行民生分行之帳戶提領1,403,200 元（包括立城公司
    應負擔之710,000 元匯款及貿立公司匯入之693,200 元），
    並裝置於一牛皮紙袋內，丙○○則簽發以淯璽公司為發票人
    之B0000000，票面金額：455, 500元、到期日：92年3 月25
    日之支票1 紙，由丙○○駕車搭載戊○○、許黃麗鈴，至乙○○上開佛堂附近，丙○○、許黃麗鈴分別將上開支票、牛
    皮紙袋交予戊○○，經戊○○與乙○○聯繫後，乙○○則指
    示不知情之弟子黃金返下樓自戊○○收受淯璽公司上開支票
    及裝有1,403,200 元牛皮紙袋後轉交予乙○○；嗣於92年4
    月1 日，乙○○將上開淯璽公司簽發之支票1 紙交由戊○○
    代為兌現，戊○○於同年月7 日兌現後即將現金款項送交乙○○。本案經庚○○向法務部調查局桃園縣調查站告發並經
    檢察官指揮偵查，經法務部調查局桃園縣調查站人員於93年
    8 月17日持本院核發之93年度聲搜字第704 號搜索票，分別
    至台北市○○○路○ 段140 巷11號2 樓之立城公司、台北市
    ○○路348 號2 樓之3 之貿立公司、台北市○○區○○路2
    段109 巷6 弄2 號2 樓之淨臺公司、桃園縣蘆竹鄉○○路○
    段176 巷3 號之淯璽公司執行搜索，並扣得附表所示之物品
    ，庚○○、丁○○、己○○、戊○○、丙○○分別於檢察官
    訊問時自白，始查悉上情（庚○○、丁○○、己○○、戊○○、丙○○部分，由本院另行審結）。
七、案經法務部調查局桃園縣調查站移送臺灣桃園地方法院檢察
    署檢察官偵查起訴。
    理  由
壹、程序方面：
一、被告甲○○之辯護人為被告甲○○辯護稱：共同被告庚○○
    、丁○○、戊○○、己○○、丙○○等人於調查站中所為之
    證述，係審判外之陳述，不具證據能力云云。按被告以外之
    人於審判外之言詞或書面陳述，除法律有規定者外，不得作
    為證據，被告以外之人於偵查中向檢察官所為之陳述，除顯
    有不可信之情況者外，得為證據，刑事訴訟法第159 條第1
    項、第159 條之1 第2 項分別定有明文；又按刑事訴訟法第
    159 條之1 第2 項「被告以外之人於偵查中向檢察官所為之
    陳述」得為證據者，應限縮解釋為已經被告或其辯護人行使
    反對詰問權者始有其適用，最高法院95年度台上字第5256號
    、第4558號、第5027號、94年度台上字第5651號、第3728號
    判決意旨可資參照。經查，同案被告庚○○、丁○○、戊○○、己○○、丙○○等人分別於法務部調查局桃園縣調查站
    調查中及檢察官偵查中就被告甲○○、乙○○部分之陳述，
    就被告甲○○、乙○○而言，均屬審判外之陳述，惟渠等於
    檢察官偵查時，既已具結擔保其證詞之真實性，且於本院審
    理中，經檢察官聲請於審判期日分離審判，傳喚同案被告庚○○、丁○○、戊○○、己○○、丙○○等人為證人，並以
    證人之調查證據程式具結詰問，同案被告庚○○、丁○○、
    戊○○、己○○、丙○○透過被告甲○○、乙○○之辯護人
    所行使之反詰問，及渠等相互之對質權，該調查筆錄不利對
    方之陳述，亦「延緩」至審判程式中行使及確保，換言之，
    同案被告庚○○、丁○○、戊○○、己○○、丙○○調查中
    所為不利於被告甲○○、乙○○之陳述，既於審判期日到庭
    陳述，其雖有與審判中部分不一致之陳述，惟其先前之陳述
    具有較可信之特別情況（詳如後述），且為證明被告甲○○
    、乙○○犯罪事實存否所必要者，是同案被告庚○○、丁○○、戊○○、己○○、丙○○於調查中及偵查中之證述，均
    具有證據能力。
二、被告甲○○之辯護人於本院審理中為被告甲○○辯護稱：被
    告甲○○於93年8 月17日、同年10月1 日於法務部調查局桃
    園縣調查站所製作之調查筆錄，係經由調查員先擬好答案，
    再由被告甲○○回答是或不是，調查員所製作之調查筆錄內
    容，與被告甲○○之供述並不相符，是被告甲○○於調查站
    所為之供述，無證據能力云云。惟查：本院勘驗被告甲○○
    於93年8 月17日、同年10月1 日於法務部調查局桃園縣調查
    站所製作之調查筆錄，勘驗結果，調查員與被告甲○○係採
    取一問一答之方式詢問，調查筆錄之內容雖非逐字記載，惟
    係經調查員詢問後，依被告甲○○回答之大意記載，調查筆
    錄之內容與被告甲○○之供述大致相符，有本院95年12月28
    日勘驗筆錄及其附件在卷可稽；再者，被告甲○○於調查員
    訊問完畢後，分別於93年8 月18日、同年10月1 日於檢察官
    偵查複訊時，亦供稱：其於調查中所為之供述係出於自由意
    識，並非出於強暴利誘詐欺及疲勞訊問所致，同意將調查筆
    錄作為偵訊筆錄之一部分等語（見臺灣桃園地方法院檢察署
    93年度偵字第13058 號偵查卷第107 頁至第108 頁、第265
    頁至第266 頁）。綜上所述，應認被告甲○○於調查站中所
    為之供述，係出於其自由意識所為之任意性自白，應具有證
    據能力。
三、被告乙○○之辯護人為被告乙○○辯護稱：被告乙○○於93
    年8 月17日至同年月18日，於法務部調查局桃園縣調查站所
    製作之調查筆錄，係以詐欺、疲勞訊問之不正方法取得云云
    。經查：
    (一)本院勘驗被告乙○○於93年8 月17日於法務部調查局桃園
      縣調查站所製作之調查筆錄，勘驗結果，調查員與被告乙○○係採取一問一答之方式詢問，調查筆錄之內容雖非逐
      字記載，惟係經調查員詢問後，依被告乙○○回答之大意
      記載，調查筆錄之內容與被告乙○○之供述大致相符，有
      本院95年10月5日勘驗筆錄及其附件在卷可稽。
    (二)被告乙○○於調查員詢問時，同意調查員進行夜間訊問，
      而被告乙○○為供述時，其委任之辯護人葉智幄律師在場
      ，且被告乙○○經詢問是否與被告甲○○在吉祥草茶藝館
      會面時，則供稱：被告甲○○沒有去，並供稱：「（你有
      沒有幫戊○○介紹民航局在中正航空站的天花板的翻修工
      程？）那個不是，那個我要澄清一下哦！那個是他來我們
      的，剛才你們裡面先生去的地方，他是去那邊拜拜，去祈
      願的，去祈求的，他說如果拿到這個工程，他要包一個紅
      包送給我，是這樣子而已。」、「（包一個什麼樣的紅包
      送給你？）他只這樣子講而已，那他到底是祈求什麼我不
      知道。我只知道他們夫妻二個在那邊拜，拜完之後，他只
      是跟我講說：師父，我們想要去做一個工程，那如果我們
      做可不可以請諸佛菩薩加持，然後拿到了，我們會來這邊
      還這個心願，我說好！好！」、「（那最後有沒有拿到？
      ）他有啊！就是拿到現在這一個啊！」、「（那他怎麼樣
      來包紅包給你？）他就包現金給我啊！」、「（包多少現
      金給你？）包…，好像36萬多。」、「（那他其他的廠商
      包多少給你？）沒有，其他的我又不認識，我都不認識他
      們啊！」、「（他什麼時候包這個紅包給你？）他是91年
      10 月8日由他太太送過來的。」、「（他太太叫什麼名字
      ？）不知道，我只知道他叫陳太太。」、「（算不算你的
      信徒？）不是。」、「（送給你現金36萬多少？）36萬3
      千428 元」、「（為什麼要送36萬3 千428 元？）我也不
      知道啊! 這個是他們夫妻二個自己在那邊祈求拜拜的。」
      、「（為什麼會有428 元這個數字？）這個錢428 元是我
      跟他換錢的，我跟他換的，因為當時我沒有錢，我們樓下
      有一個公用電話，我要打公用電話，然後我說我500 元跟
      你換好嗎？他說：師父啊！我這邊只剩下這麼多錢，要不
      然全部給你，我就借來用。」、「（你跟他借428 元來用
      ？）對啊！我是打長途的電話。」、「（那你的意思是他
      給你36萬3 千元，因為要打電話所以另外給你428 元？）
      對」、「（那為什麼給你428 元？）他說包包裡面只剩這
      樣的錢」、「（他包包裡面掏出來是428 元的零錢？）對
      啊！」、「（他為什麼要給你36萬3 千元？）那是他在我
      們這邊拜拜，他自己情願的。」、「（那給36萬也可以啊
      ？給37萬也可以啊？）我都不知道，因為他要送我這個紅
      包時，他自己有講，是他自己發願的，他一定要做到。」
      等語（見本院95年10月5 日勘驗筆錄附件第4 頁至第5 頁
      ）。
    (三)觀諸被告乙○○之回答內容，顯見係被告乙○○自行供出
      被告戊○○交付之金額為363,428 元，而非經調查員提示
      誘導所得；按訊問被告，應與以辯明犯罪嫌疑之機會，刑
      事訴訟法第96條定有明文，就被告戊○○第2 次及第3 次
      交付金額乙節，雖係經調查員提出被告戊○○之供述與被
      告乙○○之供述不合後，詢問被告乙○○之意見，被告乙○○經數度提出質疑後，始坦承確實有自被告戊○○處收
      到3 次之金額（含前述之91年10月8 日〈實係91年11月8
      日之誤，詳如後述〉之363,428 元），且被告於調查中委
      任之辯護人亦詢問調查員：被告戊○○是否確實有提出上
      開供述等語（見本院上開勘驗筆錄第7 頁至第11頁），被
      告乙○○係以被告之身分應訊，調查員係就被告戊○○所
      為不利於被告乙○○之供述，提出予被告乙○○辯明之機
      會，合與刑事訴訟法第96條之規定，非能據以而認調查員
      此部分之提出係屬誘導訊問之情，而有違同法第98條之規
      定，此外，被告乙○○自行供稱：被告戊○○交付金錢之
      時間係91年10月8 日，而與被告戊○○供稱之91年11月8
      日不同，倘此部分之供述係經調查員誘導所致，應無出現
      時間差異之情。
    (四)被告乙○○雖有以：「好啦！好啦！我不要改了啦！反正
      你說什麼我就答覆啦！我不管啦！」等語回答，然嗣後被
      告乙○○所為之供述，與先前所述並無差異，且之後關於
      是否在吉祥草茶藝館與被告庚○○討論本案工程之問題，
      均為否定之供述，且否認有收取回扣，應認被告乙○○於
      調查站中之供述，係出於自由意識所為。
    (五)被告乙○○之辯護人為被告乙○○辯護稱：調查員於訊問
      過程中，藉以神明之名義對被告乙○○施壓，顯係以詐欺
      之不正方法取得自白云云。經查：調查員詢問：「那你說
      ，他剛才講的就是說這個航站的工程，他說是戊○○到他
      那邊去，說現在有一個工程要標，然後說如果能夠，在他
      佛堂拜拜，如果能夠標到的話包一個紅包給他，然後，後
      來真的標到了，他說是由陳太太，戊○○的太太，把這個
      現錢36萬3 千428 元當做紅包包給他。你剛才講法是這樣
      子沒有錯嘛! 」後，被告乙○○答稱：「對啊! 對啊! 他
      發什麼願，要什麼東西我都不知道! （調查員答：神明知
      道而已! 只有神明知道!） 他把東西送來的時候才告訴我
      ，我才知道的。」，被告乙○○又對下列之詢問答以：「
      （不過，我剛剛跟你的神明有稍微聯絡了一下!） 你亂講
      話，你都會騙人。」、「（我騙人!） 你講話沒有實在!
      」、「（我沒有實在! 你講話實在？）對啊! 我是很坦白
      跟你講啊! 」、「（你可以講你的話，我不能講我的話!
      ？）可以啊! 」、「（對啊! 我確實有跟你的神明有聯絡
      ! 你怎麼知道我講假話？）哦! 是哦! 那我就不知道了，
      那抱歉。」、「（你怎麼知道我講假話! 就你可以跟神明
      講話，我不能跟神明講話！）那我就不知道了。」、「（
      我問過你的神明，神明說你講的不是實話!） 的確是啊!
      」、「（那我問過，他說不是啊!） 真的是啊! 」等語（
      見本院上開勘驗筆錄附件第6 頁至第7 頁）；觀諸上開勘
      驗內容，調查員上開詢問，係被告乙○○已自承有自被告
      戊○○收受36 3,428元之後，就被告戊○○交付第2 次及
      第3 次金錢時所為之詢問，而調查員所為之詢問，係針對
      被告乙○○係帶髮出家之修行人士之身分進行詢問，關於
      宗教、鬼神之說，均屬社會一般人之道德層次之一，凡世
      上宗教之教意，均係以勸人為善、阻人為惡為其宗旨，調
      查員上開詢問，無非係屬道德勸說爾，並無詐欺可言，斯
      時，被告乙○○之辯護人葉智幄律師亦同在場，倘此係屬
      不正方法之訊問，應立即提出質疑，然被告乙○○之辯護
      人並無此舉，且被告乙○○於此之後，所為之供述非全然
      對於指涉之犯行為坦承之供述，顯見被告乙○○並無受有
      詐欺所為之供述，調查員上開訊問，亦無違刑事訴訟法第
      98條之情。
    (六)另被告乙○○嗣於93年8 月18日於檢察官複訊時，供稱：
      其於調查局所製作之筆錄，神情狀態好，並未出於脅迫、
      詐欺所為等語（見93年度偵字第13058 號偵查卷第11 6頁
      ），綜上所述，被告乙○○於93年8 月17日、同年月18日
      於調查站中所為之供述，係出於其自由意識所為而具有證
      據能力。
四、此外，本件認定事實所引用之本件卷內其餘之卷證資料（包
    含人證與文書證據、物證等證據），並無證據證明係公務員
    違背法定程式所取得，且被告及其辯護人於審判期日對本院
    提示之卷證陳明沒意見等語，且卷內之文書證據，亦無刑事
    訴訟法第159 條之4 之顯有不可信之情況與不得作為證據之
    情形。從而，依刑事訴訟法第159 條至159 條之5 之規定，
    本件認定事實所引用之本件卷證所有證據（包含人證與文書
    證據、物證等證據），均有證據能力。
貳、實體方面：
一、訊據被告甲○○、乙○○固坦承於91年6 月間、同年月18日
    、28日，於臺北市○○○路松山機場附近之「吉祥草茶藝館
    」與被告庚○○、戊○○會面，被告乙○○坦承有提出數字
    供被告戊○○、庚○○作為投標金額之參考，事後並收受被
    告戊○○交付之36萬元，惟矢口否認有洩漏底價、收受賄賂
    之違背職務行為，被告甲○○辯稱：伊並未洩漏底價予被告
    乙○○知悉，被告乙○○則辯稱：伊係根據其本身之法力、
    隨口提出吉祥數字供被告戊○○、庚○○作為投標之參考，
    且僅收受被告戊○○交付之36萬元作為籌辦法會之費用，並
    未收受被告丁○○、己○○、丙○○交付之1,403,200 元、
    455,500 元云云。經查：
    (一)被告甲○○於89年間擔任交通部民用航空局場站組科長兼
      統一發包中心執行秘書，負責民航局各單位發包金額5 千
      萬元以上營繕工程之上網公告、販賣圖說及主持開標等發
      包業務，為依據法令從事公務之人員；嗣91年間，民航局
      中正國際航空站「更新第一航廈一樓出、入境大廳天花板
      及照明工程（第一、二期）」、「第一航廈一樓出、入境
      大廳自動灑水及排煙系統增設工程」、「第一航站大廈組
      合式空調箱風管汰換工程」欲進行公開招標，招標工程底
      價係由底價評審小組召集人即交通部民用航空局副局長黃
      錫榮、主審人員係副局長黃錫榮指派之正工程師張憲安，
      出席委員有張明誠、彭楚平、王雲峰、辛一等人，陳慧雯
      為小組幹事，該標案之底價依「交通部民用航空局底價表
      」，係由計畫執行單位提出採購預估金額242,505, 664元
      ，該單位底價評審小組提出之建議底價為238, 545,668元
      ，業管單位之建議底價為227,803,302 元，主審張憲安提
      出之建議底價為227,000,000 元，經民航局底價評審小組
      審查後，提出之建議底價為227,000,000 元（含稅），最
      後由召集人黃錫榮核定之底價為227,000,000 元（含稅）
      等情，業據被告甲○○供承在卷，且經證人黃蔚文於調查
      中、證人陳慧雯於調查中、本院審理中證述明確，是此部
      分之事實堪以認定。
    (二)被告庚○○為漳發工程有限公司之負責人兼總經理，被告
      丁○○為立城營造股份有限公司（下簡稱立城公司）之總
      經理，被告己○○為貿立技術工程股份有限公司（下簡稱
      貿立公司）之負責人，被告戊○○為淨臺工程有限公司（
      下簡稱淨臺公司）之負責人，被告丙○○為淯璽實業企業
      股份有限公司（下簡稱淯璽公司）之負責人，被告庚○○
      為參與本案招標工程，與被告丁○○協商並徵得被告丁○○之同意，掛名立城公司專案經理，並由被告丁○○授權
      被告庚○○全權處理本案招標工程相關事宜，被告庚○○
      遂介紹被告己○○，被告己○○再介紹被告戊○○、丙○○就各自上揭公司，組成聯合承攬團隊，並以立城公司為
      投標代表廠商，其中立城公司負責本案招標工程之營造部
      分，貿立公司負責空調部分，淨臺公司負責消防工程部分
      ，淯璽公司負責照明工程部分一節，亦據被告庚○○、丁○○、己○○、戊○○、丙○○供承在卷，且有授權書1
      紙在卷可稽（見本院卷一），是此部分之事實亦堪認定。
    (三)本案招標工程共進行4 次投標，第1 次於91年5 月10日舉
      行，因無廠商前來投標，故於開標後流標；第2 次於同年
      月31日舉行，雖僅有立城公司投標，但因不符合資格，故
      於開標後廢標；第3 次於91年6 月12日舉行，有立城公司
      及潤安機電工程股份有限公司2 家公司參與投標，因該二
      次未開價格標，被告甲○○於流標、廢標後即將未經開封
      之底價封交還底價評審小組幹事陳慧雯保管；第三次進行
      公開招標時，有立城公司及潤安機電工程股份有限公司進
      行投標，惟渠等提出之投標金額分別為258,500,000 元、
      241,00 0,000元，均高於底價，因潤安公司同意減價，被
      告甲○○遂將底價封開封檢視知悉上開工程之底價，潤安
      公司提出之238, 700,000標價仍高於底價，立城公司及潤
      安公司則同意進行比減價格，立城公司則提出228,850,00
      0 元，潤安公司則表示不能再減，因高於底價，立城公司
      遂再提出228,800,000 元，並表明不能再減，經審標結果
      ，立城公司比減價格後之標價高於底標，無得為決標對象
      之廠商，被告甲○○當場宣布廢標；第4 次則於91年7 月
      1 日舉行，僅立城公司參與投標，因投標金額226,300,00
      0 元低於底價227,000,000 元，故順利決標乙節，亦據被
      告甲○○、庚○○、丁○○、己○○、戊○○、丙○○供
      承在卷，且有證人陳慧雯證述明確，復有民航局中正國際
      航空站開標資料暨開標紀錄各1 份（見臺灣桃園地方法院
      檢察署93年度偵字第18159 號偵查卷第30頁至第34頁），
      是被告甲○○於91年6 月12日第3 次投標後，即已知悉底
      價一情，應堪認定。
    (四)再查：
      1.證人即被告庚○○證稱：伊在91年7 月1 日得標前，與
        被告甲○○共見過3 次面；第1 次，伊係在前開工程經
        過2 次流標後，聽被告戊○○表示該工程主持開標的人
        員中有被告戊○○認識的人，被告戊○○可以安排見面
        ，因伊有參加過該工程之開標，見過現場主持開標的人
        員，故被告丙○○、己○○及丁○○等3 人即提議由伊
        代表渠等去看被告戊○○所言是否屬實，伊乃於91年6
        月經由被告戊○○電話聯繫前往位於臺北市○○街114
        號1 樓之吉祥草茶藝館，伊約於當晚7 時許抵達該茶藝
        館，當時被告戊○○已與2 男1 女在場，其中1 位男子
        即為伊於參加前開工程開標時民航局主持開標之官員，
        被告戊○○介紹該名民航局官員為「王先生」（即被告
        甲○○），另介紹該名女子為「金童」師父（即被告乙○○），金童身旁之男子為「黃師兄」（即金童師父之
        大弟子黃金返），席間被告甲○○曾向伊表示，「金童
        」是他的師父，他的事情一切可由金童師父做主處理，
        離去時被告戊○○還向伊表示：「我跟你講沒錯吧，就
        是他（即甲○○）」；數日後，伊與被告戊○○、丙○○、己○○等4 人在貿立公司見面，伊告訴己○○及丙○○「就是那個人（即甲○○）沒錯」，當時被告戊○○告訴伊等，金童師父他們有表示，必須提供工程總價
        百分之3 的回扣給工程承辦人員被告甲○○等，才能使
        工程順利得標，伊與己○○、丙○○3 人認為回扣成數
        太高，價格不好，認為頂多可以工程款百分之1 為回扣
        款上限；嗣後工程再度進行投標惟仍流標；被告戊○○
        於91年6 月18日第2 次約伊於當晚6 時半至吉祥草茶藝
        館，與被告甲○○及「金童」師父即被告乙○○見面，
        伊抵達時被告戊○○、甲○○、金童師父及黃金返均已
        在場，席間金童師父代表被告甲○○提出必須提供工程
        總價百分之3 的回扣，作為渠等協助得標之代價，伊與
        戊○○表示如支付百分之3 回扣款後，該工程將沒有利
        潤，伊與其他合夥人只能支付工程款百分之1 之金額作
        為回扣，隨後「金童」師父即提出折半為百分之1.5 工
        程回扣款之意見，但伊仍堅持只能支付工程款百分之1
        的回扣，被告甲○○隨即明確表示：要多加百分之0.5
        之金額，係因底價不是他所訂定，該百分之0.5 工程回
        扣款是要給他上面能決定底價的長官等語，結果雙方並
        無共識即各自離去；至91年11月28日左右，被告戊○○
        打電話告訴伊說對方同意接受工程款百分之1 回扣成數
        ，並約伊於當晚6 時半仍至吉祥草茶藝館與被告甲○○
        、「金童」師父等見面，伊依約抵達時，被告戊○○、
        甲○○、「金童」師父及黃金返等均已在場，且桌上已
        有1 張寫有「000000000 」阿拉伯數字之紙條，被告戊○○同時告訴伊照此金額去標前開工程即可得標，伊即
        將該金額默記在心裡，席間大家確認以前開工程得標金
        額百分之1 做為回扣，關於被告甲○○如何取得該工程
        底價並協助伊等順利得標之方式並未進一步提出說明，
        所有相關話題均由金童師父代表被告甲○○發言等語（
        見臺灣桃園地方法院檢察署93年度偵字第13058 號偵查
        卷第87頁至第89頁、第94頁至第95頁、第173 頁背面至
        第175 頁背面、第184 頁至第185 頁、本院95年3 月28
        日審判筆錄第7 頁至第10頁）。
      2.證人即被告戊○○證稱：針對上開工程，伊與被告甲○○等於91年7 月1 日前共見過3 次面。第1 次，伊係應
        庚○○之提議於91年6 月初透過金童師父與甲○○在吉
        祥草茶藝館見面，當時在場者另有金童師父的男性弟子
        （黃金返）、被告庚○○等5 人，當時只是彼此介紹認
        識寒暄，並未提及前開工程相關事宜，91年6 月12日，
        伊等以立城公司之名義投標前開工程，但未得標後，於
        91年6 月18日，伊和被告庚○○主動聯繫金童師父與被
        告甲○○再於吉祥草茶藝館第2 次見面，當時前開金童
        師父之男性弟子（黃金返）亦在場，伊與被告庚○○表
        達希望由被告甲○○協助伊順利標得前開工程，當時金
        童師父表示，伊必須支付該工程百分之3 的回扣款始能
        順利標得該工程，但遭伊與被告庚○○以不敷成本利潤
        為由當場拒絕，伊提出僅願意支付該工程百分之1 的回
        扣款，金童師父提出百分之1.5 ，被告甲○○則表示，
        要多加百分之零點五之金額，係因底價不是他所管，如
        有百分之零點五回扣款能給決定底的人將比較好交代」
        之意思，結果雙方並未達成協議，至91年6 月28日，金
        童師父主動與伊聯繫，表示願意針對工程回扣款之數額
        再做協商，伊與被告甲○○、金童師父、金童師父的男
        性弟子、庚○○等5 人再於吉祥草茶藝館第3 次見面，
        經雙方協議後，金童師父表示同意以該工程款之百分之
        1 作為回扣款，並由渠將工程底價書寫於1 張小紙條上
        ，並表示由伊等依該底價投標即可順利得標，被告庚○○即將該底價抄寫起來，而金童師父即將渠書寫的底價
        單收回，金童師父在書寫前開工程底價金額時，伊與被
        告甲○○、庚○○及金童師父男性弟子（黃金返）等人
        均在現場親眼目睹等語（見臺灣桃園地方法院檢察署93
        年度偵字第13058 號偵查卷第30頁、第164 頁、第190
        頁、本院93年3 月28日審判筆錄第26頁至第29頁、第35
        頁至第36頁、第38頁至第39頁、第41頁至第42頁）。
      3.被告甲○○於本院審理中坦承於91年6 月18日、同年月
        28日，在吉祥草茶藝館與被告戊○○、庚○○及被告乙○○等人會面，否認在91年6 月18日之前有會面之事實
        ，惟證人庚○○、戊○○均證稱，在91年7 月1 日得標
        前，與被告甲○○共見面3 次，業如前述，且被告甲○○於調查中供承，與被告戊○○、庚○○、乙○○等人
        在吉祥草茶藝館見面3 次（見上開偵查卷第102 頁），
        且被告甲○○上開供稱：第1 次會面僅互相寒暄等語，
        亦與證人庚○○、戊○○證稱：第1 次會面並未談論工
        程內容等語相符，顯見被告甲○○上開自白核與事實相
        符，是應認被告甲○○、乙○○與被告庚○○、戊○○
        ，在吉祥草茶藝館見面之次數為3 次一情，應可認定。
        另證人庚○○對於第1 次在吉祥草茶藝館見面之時間，
        究係91年6 月12日第3 次投標前或後，前後指證不一，
        惟證人戊○○明確證稱，第1 次見面之時間為91年6 月
        12日之前，之後才進行第3 次投標等語（詳如前述），
        亦與證人庚○○於93年8 月17日調查及偵查中之證述相
        符，而被告甲○○亦供承在91年6 月12日之後，與被告
        戊○○、庚○○見面2 次（見本院95年12月12日審判筆
        錄第11頁），顯見第1 次會面之時間應為91年5 月31日
        第2 次投標後、同年6 月12日第3 次投標前。另被告甲○○於調查中供稱：91年6 月28日第3 次會面時，在場
        之人有被告戊○○、乙○○、丁○○等人（見上開偵查
        卷第262 頁背面），惟查，被告丁○○否認在91年6 月
        28日在吉祥草茶藝館與被告甲○○等人會面，且證人戊○○、庚○○、乙○○就91年6 月28日在場之人之證述
        ，均無被告丁○○，是被告甲○○此部分之供述，應屬
        有誤。
      4.綜上被告甲○○、乙○○與證人庚○○、戊○○，確實
        有在91年6 月初之某日、同年月18日、28日，在臺北市
        ○○街114 號1 樓之吉祥草茶藝館會面，第1 次會面並
        未就上開工程一情進行討論，第2 次、第3 次會面則就
        工程款得標後，應給付之「百分比成數」進行討論，此
        據證人庚○○、戊○○之證述綦詳；被告甲○○雖辯稱
        ：伊僅在場吃飯，並未參與討論，亦未洩漏底價予被告
        乙○○云云；被告甲○○之辯護人為被告辯護稱：依證
        人即被告庚○○雖於本院審理中證稱：「我們是在談實
        際底價多少，費用要多少錢，我到時比約定時間晚五十
        分鐘，他們四人已經在場，我在桌子上有看到一張小紙
        條，上面寫數字，他們有說那個數字可不可以，我不記
        得（誰說那個數字可不可以），…，百分之三是誰開口
        我記不起來，當時是有人轉述給我，…，我到的時候紙
        條已在桌上，所以細節我不了解，我沒有看到甲○○把
        底價告知金童師父，金童師父再告知戊○○的過程。」
        等語，尚不足以證明被告甲○○有表示以工程總價百分
        之一點五計算賄款對長官比較好交代，被告甲○○亦未
        將工程底價告知被告乙○○書寫在紙條上等事實云云；
        又依證人即被告戊○○於本院審理中證稱：「（我們在
        吉祥草）談怎麼讓我們得標，談到如果讓我們得標，我
        們要付一點錢給金童師父那邊，百分之三、百分之一點
        五及百分之一，是金童師父提出，甲○○沒有講什麼，
        是由金童師父講，金童師父給我們數字寫在紙上，我沒
        有注意甲○○有無看到數字，百分之一比例算出的錢給
        金童師父的目的為佣金，我在場未聽到甲○○對字條表
        示意見。」等語，亦不足以證明被告甲○○與被告戊○○、庚○○協商佣金比例，被告亦未告知乙○○底價，
        或對伊所書寫字條表示意見云云。然查，被告甲○○於
        偵查中自承：伊知道當天所討論之百分比，係針對伊主
        持之上開工程，且百分比之成數係被告乙○○和被告戊○○在談，伊認為那些費用是用來辦法事等語，嗣於調
        查中供稱：91年6 月28日會面時，被告乙○○詢問被告
        戊○○、丁○○（應為被告庚○○），在第三次開標後
        結果，問渠等有無減價空間，經被告丁○○（應為被告
        庚○○）核算後，將紙條交給被告乙○○，被告乙○○
        看了看後，即於現場提出「0000 00000」之金額作為工
        程之投標金額，並轉頭詢問伊之意見，因伊在91年6 月
        12日第3 次開標時見過工程底價為2 億2 千7 百萬元，
        而被告乙○○提出之數字低於工程底價，故伊點了點頭
        ，被告乙○○即轉告被告戊○○、丁○○（應為庚○○
        ）以「000000000 」之金額投標等語（見上開偵查卷第
        108 頁、第262 頁）；被告乙○○則辯稱：伊係依據被
        告戊○○所提出三次投標標單金額，提供一吉祥數字供
        渠等進行投標云云。查：
        (1)被告甲○○既係上開工程之主要承辦開標、主持之人
          員，其聚餐之場合見有投標廠商在場，非但未能迴避
          ，反而在場聽聞投標廠商與他人（即被告乙○○）討
          論工程得標後，應給付如何成數與被告乙○○，其行
          為已有可議。
        (2)再者，被告乙○○係佛教界之人士，與上開工程並無
          任何關係，被告庚○○、戊○○卻能2 次與被告林展
          南討論上開工程金額及百分比之成數，且證人庚○○
          、戊○○亦證稱：被告甲○○告知一切與被告乙○○
          洽談即可等語，顯見被告庚○○、戊○○於91年6 月
          18日、28日與被告甲○○、乙○○2 人會面時，知悉
          可與被告乙○○洽談本案工程之細節；而被告庚○○
          、戊○○等人，從事工程業已久，業據渠等供述明確
          ，渠等歷次三次投標，均難估算妥適之金額，以低於
          工程底標而得標，被告乙○○並非工程界之人士，焉
          有觀看三次投標標單金額即能準確估算恰僅低於工程
          底標僅611,120 元之「000000000 」金額，供被告陳
          志誠等人以該金額進行投標，且倘被告戊○○為求順
          利得標，請被告乙○○提供一吉祥數字，若被告林展
          南提供低於底價甚鉅之數字而使被告戊○○等人順利
          得標，渠等又需額外給付工程得標金額之百分之一為
          籌辦法事之費用，此將減少被告戊○○等人因承辦上
          開工程所得之利潤，顯見被告戊○○、庚○○與被告
          乙○○洽談底價及百分比之成數時，已知悉被告林展
          南係代表被告甲○○與渠等洽談工程事宜，應認於91
          年6 月18日雙方會面洽談交付「百分比」之成數之前
          ，被告甲○○、乙○○已就被告庚○○等人將與渠等
          詢問工程底價、應交付之百分比之成數等節，已有相
          互討論，被告甲○○並將應保守秘密之工程底價告知
          被告乙○○，推由被告乙○○出面與被告庚○○、陳
          志誠等人交涉，是被告甲○○於洽談交付「百分比」
          之成數雖未參與討論或表示意思，然被告甲○○與林
          展南既已事先商討研議，自無需於與被告庚○○、陳
          志誠會面時，出言表示意見。
        (3)被告乙○○、甲○○均辯稱：渠等與被告戊○○討論
          應給付之百分比成數，係欲供作被告乙○○籌辦法會
          之用，並非以此作為洩漏工程底價之代價云云，並舉
          證人余聯樹於本院審理之證詞為據。惟觀諸本案工程
          底價高達2 億2 千7 百萬元，倘以底價之百分之1 計
          算，亦有2,270,000 元，倘被告戊○○為求順利得標
          ，若得標則捐獻部分金額供作法事者，而佛教師父籌
          辦法事所需花費項目，大致固定，此乃通常之理，被
          告戊○○僅需提出固定明確之數目供作法事之用即可
          ，自無需以工程得標金額之固定成數作為籌辦法事之
          捐獻，亦無需自百分之3 至百分之1 之間，相互討價
          還價；又立城公司順利於91年7 月1 日得標後，被告
          戊○○曾於91年11月18日給付被告乙○○363,428 元
          （詳如後述），並由其妻即淨臺公司會計周淑娟於91
          年度之總帳預付款部分記載於11月13日支出「J91-09
          1 金童佣363428」，並在上開工程之支出款項下記載
          91年10月31日支出「金童師父1%，363,42 8」，該部
          分之支出係記載上開工程成本支出之帳冊，係屬於本
          件工程之佣金支出，業據證人周淑娟於本院審理中證
          述明確（見本院95年9 月20日審判筆錄第15頁、第16
          頁），且有淨臺公司91年度總帳冊1 本扣案可佐，復
          有支出款之帳冊影本1 紙附卷為憑（見上開偵查卷第
          32頁），倘此部分確實供作法會捐獻之用，自無需給
          付帶有零頭數字之金額供作法會之用，亦無需將此部
          分之費用列在上開工程之支出成本帳下，是應認被告
          乙○○與被告戊○○等人洽談之百分比成數，並非供
          作法會捐獻之用。
        (4)末被告甲○○供稱：被告乙○○提供之數字為「0000
          00000 」等語，此與證人庚○○證稱：被告乙○○提
          供之數字為「000000000 」等語不符；經查，被告陳
          志誠、庚○○於91年6 月28日自被告乙○○處知悉工
          程底價後，於翌（29）日與被告己○○、丙○○、許
          韻碧等人召開會議，並在貿立公司之估價單上記載：
          「協議書」，並載明：「原本預算000000000 」、「
          預定投標「000000000 」等語，此有估價單3 紙附卷
          可稽，（見上開偵查卷第195 頁、第245 頁、第254
          頁），且據被告庚○○、戊○○、己○○、丙○○、
          丁○○等人供承明確，證人己○○、丙○○、丁○○
          均證稱：「000000000 」之數字，係聽聞被告庚○○
          、戊○○等人所敘述，以此為預定之投標金額，是應
          認被告乙○○提出之數字係「000000000 」一節，堪
          以認定。
      5.證人即共同被告丁○○雖於本院審理中證稱：伊曾在吉
        祥草餐廳，與被告庚○○、戊○○、金童師父及其黃姓
        弟子、被告甲○○等人見面云云，惟查，被告丁○○於
        調查及偵查中，均否認其於91年7月1日第四次投標前，
        與被告甲○○會面等語，且證人即被告庚○○、戊○○
        、甲○○、乙○○亦證稱：在場之人並無被告丁○○，
        是應認被告丁○○於三次在吉祥草茶藝館會面時，並未
        在場。
      6.被告甲○○之辯護人為被告辯護稱：證人即共同被告丙○○、己○○，於本院審理中證稱：渠等均未至吉祥草
        茶藝館與被告甲○○、乙○○等人會面，渠等係依被告
        庚○○之陳述，認需給付給金童師父，並未聽聞民航局
        之官員要回扣等語，而認證人丙○○、己○○之證述屬
        傳聞證據而無得為認定被告甲○○有期約或收受賄賂之
        行為，亦無洩漏工程底價之行為云云。惟查，被告庚○○、戊○○於91年6月28日與被告甲○○、乙○○會面
        之翌（29）日，與被告丁○○、己○○、丙○○等人在
        貿立公司開會，並以226,388,880元之金額為預定投標
        價格，計算出以226,300,000元之金額為投標價額，嗣
        得標後，被告己○○、丙○○亦分別交付693,200元、
        455,000元予被告乙○○（詳如後述），渠等雖未於吉
        祥草茶藝館與被告甲○○、乙○○等人會面，然事後確
        有依據被告乙○○提供之數字，作為渠等參與投標金額
        之依據，並於得標且訂立工程契約後，給付渠等得標工
        程金額之百分之一予被告乙○○，顯見被告庚○○、戊○○告知被告己○○、丙○○，被告乙○○有告知渠等
        工程底價、事後應給付百分之一一情，並非虛妄；再者
        ，被告己○○、丙○○與被告乙○○素不相識，亦無特
        別情誼，與本案工程並無關連，倘僅因被告乙○○告知
        一「吉祥數字」，得標後即應支出高達693,200 元、45
        5,000 元作為答謝被告乙○○之報酬，則與常情相違，
        復依據被告己○○之貿立公司之帳冊記載，貿立公司就
        本案工程所支出之工程特支費欄下，於91年11月7 日支
        出「機場com （劉），6932 00 」之金額（見上開偵查
        卷第71頁），所記載之「com 」，係指佣金之意，亦據
        證人己○○證述明確，益證被告乙○○所提供之「226,
        388,880 」，係經由被告甲○○告知後，所提供予被告
        庚○○、戊○○等人之工程底價，被告甲○○雖未實際
        告知工程底價，亦無礙於被告甲○○與乙○○就洩漏工
        程底價一事，有犯意聯絡、行為分擔。
      7.被告甲○○之辯護人為被告辯護稱：本案工程業已公開
        招標3次而流標，立城公司第四次投標如仍流標，得減
        價依底價承作而決標，無須探詢招標底價，渠等竟低於
        低價投標，且得標再支付百分之1之佣金，不合情理云
        云；然查，被告庚○○等人於進行上開工程投標之時，
        並不知悉底價金額為何，倘在對於底價金額並無任何概
        念之前，逕依底價承作，將受有極高之利潤降低之風險
        ，此據證人即被告庚○○於本院審理中證述明確，且本
        案工程第四次開標時，亦屬公開招標，立城公司之投標
        金額亦有低於底價，然仍高於其他廠商投標金額，而未
        能得標之可能，是被告庚○○等人探詢本案工程底價，
        係符常理，被告庚○○等人探詢底價後，計算出投標金
        額及佣金支出，乃符合成本後，仍決議為之，亦合常情
        ，辯護人上開辯解係倒果為因，自不可採。
      8.綜上，應認被告甲○○與乙○○，就渠等對於洩漏底價
        予被告庚○○、戊○○之違背職務行為，向被告庚○○
        、戊○○行求賄賂一情，堪以認定。
    (五)再查：
      1.上開工程於91年7 月1 日第4 次投、決標前之93年6 月
        29日晚間，由被告庚○○聯繫貿立公司之負責人即被告
        己○○、立城公司之負責人即被告丁○○、淨臺公司負
        責人即被告戊○○，及淯璽公司負責人即被告丙○○等
        5 人在貿立公司會議室開會，討論支付前述標案民航局
        人員回扣款之事宜，會議中被告戊○○先告訴被告丁○○、己○○、丙○○等人，民航局該工程標案之開標主
        持人即被告甲○○同意渠等以該工程總價款百分之1 做
        為回扣款，隨後被告戊○○即依據被告乙○○提供之該
        工程投標價格為「000000000 」元，由被告丙○○依渠
        等4 家公司之原本預算229,500,000 元，依照比例調降
        4 家公司應有之工程款（工程細項分別為消防38,700,0
        00元，空調70,300,000元，建築72,000,000元，機電
        48,500,000元之總和），先以預定投標金額「00000000
        0 」元除以4 家公司原本之預算金額「000000000 」元
        所得的商數為0.9864，並將原本預算金額的每個工程細
        項分別乘上0.9864，所得到的金額分別為消防38,173,6
        80元，空調69,343,920元，建築71,020,800元，機電47
        ,840,400 元 ，總金額為226,378,800 元，該金額百分
        之99的金額為224,115,011 元，百分之1 金額的回扣款
        為226,3789元，最後被告戊○○核算出該工程之最後投
        標金額為226,300,000 元，4 家廠商各可分配之合理工
        程款為：淯璽公司為47,820,000元，所佔工程款比例為
        百分之21.1312 ，淨臺公司為38,160,000元，所佔工程
        款比例為百分之16.862 6，立城公司為71,000,000元，
        所佔工程款比例為百分之31.3743 ，貿立公司為69,320
        ,000 元 ，所佔工程款比例為百分30.6319 ，前開各工
        程款之總和即為「226,300,000 」元之投標金額，渠等
        即依上開核算結果，由被告丙○○在「貿立技術工程股
        份有限公司估價單」上登載該工程: 「原本預算『0000
        00000 』、預定投標『000000000 』、調降0.9864消防
        0000000 0X0.9864=00000000 ；空調；00000000X0.986
        4=000000 00 ；建築；00000000X0.9864=00000000；機
        電；000000 00X0.9864= 00000000，總和為00000000 0
        」之內容記載為「協議書」，並由被告己○○將上開所
        登載之內容影印分發予在場之人，就相關投標金額及工
        程回扣款進行討論，被告丙○○則以淯璽公司4,782 萬
        元之工程款除以1.05計算出之金額為4,55 5萬元（即扣
        除稅款後之款項），再以該金額乘以百分之1 ，核算出
        淯璽公司所應支付之百分之1 回扣款為455,500 元；被
        告己○○則係以69,320,000元（含稅）的百分之1 計算
        出貿立公司應支付的回扣款為693,200 元；被告戊○○
        則係以38,160,000元不含稅之金額（即38,160,000除以
        1.05計算）的百分之1 計算出貿立公司應支付的回扣款
        363,428 元，被告丁○○則以71,000,000元（含稅）的
        百分之1 計算出立城公司應支付的回扣款為710,000 元
        ，嗣後，立城公司於91年7 月1 日以226,300,000 元投
        標並順利標得該工程等情，業據被告即證人庚○○、戊○○、己○○、丙○○、丁○○等人證述明確（見上開
        偵查卷第175 頁、第191 頁至第192 頁、第210 頁背面
        至第211 頁背面、第238 頁至第240 頁、第251 頁背面
        至第253 頁、本院95年3 月28日審判筆錄第12頁至第13
        頁、第29頁至第30頁、本院95年5 月17日審判筆錄第24
        頁至第25頁、第頁至第頁、本院95年7 月12日審判筆錄
        第14頁），復有估價單3 紙附卷為憑（見上開偵查卷第
        195 頁、第245 頁、第254 頁），是此部分之事實堪以
        認定。
      2.被告乙○○辯以：伊僅收受被告戊○○交付之36萬元云
        云；惟查：
        (1)立城公司標得上開工程後，於91年10月28日與民航局
          訂立契約後，被告戊○○於91年11月8 日自淨臺公司
          設在彰化銀行大直分行之乙存帳戶內，提領約定363,
          428 元，至被告乙○○位於臺北市○○路○ 段45號10
          樓之佛堂樓下，由被告乙○○出面收受；嗣後被告陳
          務毅於91年11月19日自貿立公司設在台北國際商業銀
          行永春分行之帳戶（帳號：0000000000000 號）匯款
          693, 200元至立城公司於第一商業銀行民生分行開立
          之00 000000000號帳戶後，同日被告丁○○請其不知
          情之妻即許黃麗鈴自立城公司上開第一商業銀行民生
          分行之帳戶提領1,403,200 元（包括立城公司應負擔
          之71萬元賄款及貿立公司匯入之693,200 元），並裝
          在牛皮紙袋內，另被告丙○○則簽發以淯璽公司為發
          票人之B0000000，票面金額：455,500 元、到期日：
          92年3 月25日之支票1 紙，由被告丙○○駕車搭載被
          告戊○○、案外人許黃麗鈴，至被告乙○○上開佛堂
          附近，被告丙○○、案外人許黃麗鈴分別將上開支票
          、牛皮紙袋交予被告戊○○後，由被告戊○○交予被
          告乙○○指示下樓收受之弟子黃金返，嗣於92年4 月
          1 日，被告乙○○將上開淯璽公司簽發之支票1 紙交
          由被告戊○○代為兌現，被告戊○○於同年月7 日兌
          現後即將現金款項送交被告乙○○等節，業據證人許
          黃麗鈴、證人即被告戊○○、丙○○、己○○證述明
          確，且有淨臺公司之支出帳冊、銀行存款帳冊、預付
          款帳冊、立城公司上開第一銀行存款明細分類帳、貿
          立公司之工程特支費帳冊、被告戊○○之妻周淑娟之
          華南銀行000000000000號帳戶之活期儲蓄存款存摺所
          載之代收票據明細表及存款交易明細各1 紙為據（見
          上開偵查卷第32頁、第33頁、第196 頁、第59頁、第
          60頁、第71頁、第197 頁至第199 頁）。
        (2)被告乙○○於調查站中供承：被告戊○○曾向伊說明
          ，因為參與中正機場工程標案之投標而到伊上開精舍
          祈福，許願能夠順利取得前述中正機場的工程標案，
          並告訴伊如渠能順利得標則會包1 個大紅包給伊，後
          來被告戊○○果真標到前述中正機場工程標案，他則
          分別於91年10月8 日交代他太太親送新台幣363,428
          元至伊精舍給伊本人、第2 次則由被告戊○○到伊前
          開精舍樓下打電話通知伊，伊則交代伊的大弟子黃金
          返下樓收受由被告戊○○以牛皮紙袋包裝之140 萬3,
          200 元（詳細交付之日期伊已記不得）、第3 次則亦
          由被告戊○○到伊前開精舍樓下打電話通知伊，伊則
          交代伊的大弟子黃金返下樓收受由戊○○交付之47萬
          8,000 元左右之款項（詳細交付之日期伊已記不得）
          ，前述3 次戊○○總計交付伊約224 萬餘元之款項，
          伊則全數用來支付伊所舉辦之「梁皇寶懺」、「慈悲
          三昧水懺」法會的花費等語（見上開偵查卷第113 頁
          背面）。被告乙○○雖就被告戊○○第一次給付363,
          428 元之時間稱係：91年10月8 日，與被告戊○○所
          稱之91年11月8 日不符，惟查，依據被告戊○○之淨
          臺公司之支出帳冊及銀行存款帳冊（見上開偵查卷第
          32頁、第33頁），被告戊○○確於91年11月8 日支出
          363,428 元予被告乙○○，堪以認定，且被告乙○○
          供稱被告戊○○交付之金額，亦與證人即被告戊○○
          及淨臺公司帳冊支出之金額相符，是被告乙○○供稱
          「91年10月8 日」之日期，應係誤會；又被告乙○○
          雖稱：第一次係被告戊○○之妻周淑娟交付云云，惟
          查，證人即被告戊○○證稱其於91年11月8 日提領36
          3,428 元後，親自交付被告乙○○，且證人即被告陳
          志誠之妻周淑娟於本院審理中證稱：伊並未交付金錢
          予被告乙○○等語，應認係被告戊○○於91年11 月8
          日，交付363,428 元予被告乙○○無訛；此外，被告
          乙○○上開任意性之自白，核與證人即被告戊○○證
          稱：其有3 次給付金錢予被告乙○○一情，互核相符
          ，雖被告乙○○就第二次及第三次給付之時間、金額
          無法確定，然就次數、大致金額之重要之點，均與證
          人即被告戊○○之證述內容相符，是被告上開任意性
          自白，係與事實相符。
        (3)至證人黃金返證稱：伊有聽過被告乙○○有提過被告
          戊○○有親自交付30餘萬元，另外，伊曾於91年11月
          間，在被告乙○○上開道場樓下，向被告戊○○收受
          過1 包像蛋糕的東西，但是並未現場開拆即交給被告
          乙○○，不確定是否為140 餘萬元的現金，亦未收受
          被告丙○○交付之支票等語（見上開偵查卷第120 頁
          、本院95年9 月20日審判筆錄第30頁），核以證人黃
          金返與證人戊○○、丙○○、許黃麗鈴之證述內容，
          證人戊○○、丙○○、許黃麗鈴證稱渠等於91年11月
          19日，交付一包物品予證人黃金返一情，應堪認定；
          證人許黃麗鈴、證人即被告丙○○、戊○○則證稱：
          證人許黃麗鈴、丙○○確實有將該包裝1,403,20 0元
          之牛皮紙袋、淯璽公司開立之支票交付予證人黃金返
          等語明確，矧以證人許黃麗鈴交付之牛皮紙袋內裝有
          多達140 餘萬元之款項、淯璽公司開立之支票金額亦
          高達45餘萬元，對於渠等交付之對象應無誤認之情，
          參以證人黃金返既已參與被告甲○○、乙○○與被告
          戊○○、庚○○前於吉祥草茶藝館對於上開工程給付
          成數之討論，且被告丙○○、案外人許黃麗鈴於91年
          11月19日交付上開款項時，被告戊○○亦隨同在場，
          證人黃金返於接受被告乙○○之指示下樓拿取上開款
          項時，應已知悉被告丙○○、案外人許黃麗鈴前往之
          目的，係給付得標工程款百分之一之款項，證人黃金
          返證稱，其並不知悉牛皮紙袋內裝置之物品為何，亦
          未收受被告丙○○交付之支票云云，應係迴護被告林
          展南之詞，不足採信。
        (4)被告乙○○雖舉證人余聯樹於本院審理中證稱：於91
          年10月至11月間，被告乙○○在台南舉辦為期5 天之
          梁黃寶懺法會，被告乙○○請其幫忙誦經，並向被告
          乙○○收受26萬元之誦經費用等語，以為證明被告林
          展南確實僅向被告戊○○收受36萬元，並以資作為辦
          法會之用，惟查，證人余聯樹上開證述，僅能證明被
          告乙○○於91年10月、11月間有舉辦梁黃寶懺之法會
          ，然就被告乙○○自被告戊○○處收受3 次金額一節
          ，並未親自見聞，是難憑此為被告乙○○有利之證據
          。另被告乙○○又舉證人蔡秋雄，證明本案初發生時
          ，被告戊○○之配偶周淑娟請被告乙○○幫忙作證其
          有收到363,428 元，被告乙○○因不懂凡塵俗事，以
          為如此配合可以為信徒作有力之幫忙，故在偵查中答
          稱收受金額為363,428 元一情，惟查，證人蔡秋雄於
          本院審理中證稱：周淑娟曾於93年8 月間，至被告林
          展南上開道場與被告乙○○談事情，談一些作法會捐
          獻的事情，被告乙○○說作法會捐獻的事情怎麼可以
          記在內帳等語（見本院95年9 月20日審判筆錄第4 頁
          至第8 頁），此與被告乙○○欲待證之事實已有相違
          ，且證人周淑娟於本院審理中證稱：調查員於93年8
          月間，至淨臺公司執行搜索後，伊認為帳冊有記載關
          於工程佣金的事情，覺得與被告乙○○有關，所以至
          被告乙○○之道場提醒她等語（見本院上開審判筆錄
          第10頁），均非被告乙○○所稱：被告戊○○之配偶
          周淑娟請被告乙○○幫忙作證其有收到363,428 元之
          情事，而被告乙○○於調查局供稱伊有收到363,42 8
          元一節，係其自行陳述，業如前述，更稱：其中42 8
          元係向被告戊○○借零錢打電話，倘被告乙○○係為
          幫忙被告戊○○，而認被告戊○○係拿363,428 元為
          法會捐獻，大可直接稱被告戊○○係拿363,428 元為
          法會捐獻，自無需另行訛稱其中之428 元是用來打電
          話，是被告乙○○所舉之證人余聯樹、蔡秋雄，均無
          得為被告乙○○有利之認定。
      3.被告甲○○雖辯稱：伊並未收到被告戊○○等人交付之
        得標工程款百分之一之款項云云；然按共同正犯之成立
        ，衹須具有犯意之聯絡、行為之分擔，既不問犯罪動機
        起於何人，亦不必每一階段之犯行，均經參與（參最高
        法院34年上字第862號判例意旨）；再共同正犯應就全
        部犯罪結果共負責任，故正犯中之一人，其犯罪已達於
        既遂程度者，其他正犯亦應以既遂論科（參最高法院著
        有29年上字第3617號判例）。查，被告甲○○與乙○○
        就對於洩漏職務上應保守秘密之工程底價之違背職務之
        行為，要求及收受賄賂之犯行，既有犯意聯絡及行為分
        擔，則被告乙○○既收受被告戊○○、己○○、丁○○
        、丙○○交付之賄賂而已既遂，則被告甲○○就上開犯
        行亦同為成立，自不待言。
    (六)此外，證人黃金返雖於工程款之回扣成數進行討論時在場
      ，且事後亦有受被告乙○○之指示，收受被告丙○○、案
      外人許黃麗鈴交付支票、款項，惟查，證人黃金返係被告
      乙○○之弟子，平日即居住於被告乙○○設於臺北市○○
      路○段45號10樓之道場，是被告乙○○帶同證人黃金返前
      往吉祥草茶藝館與被告甲○○、戊○○、庚○○等人會面
      、指示證人黃金返拿取物品，亦屬常情，自難憑此即認證
      人黃金返與被告甲○○、乙○○就上開犯行有犯意聯絡及
      行為分擔，是證人黃金返就本案應屬不知情之人，附此敘
      明。
二、刑法及刑法施行法部分條文業經於94年2 月2 日修正公布，
    並均於95年7 月1 日施行。按行為後法律有變更者，適用行
    為時之法律，但行為後之法律有利於行為人者，適用最有利
    於行為人之法律，現行刑法第2 條第1 項定有明文。修正後
    刑法第2 條第1 項之規定，係規範行為後法律變更所生新舊
    法律比較適用之準據法，於修正後刑法施行後，應適用修正
    後刑法第2 條第1 項規定之從舊從輕之原則為比較；修正後
    刑法第2 條第2 項，則為同條第1 項之特別規定，於修正後
    刑法施行後，關於非拘束人身自由之保安處分，應依修正後
    刑法第2 條第2 項之規定，適用裁判時之法律。又修正後刑
    法第35條，乃刑之重輕之法定次序與標準，應適用裁判時之
    修正後刑法第35條之規定。修正後刑法第2 條第1 項係採從
    舊從輕原則，適用最有利於行為人之法律。既曰法律，自較
    刑之範圍為廣；除法律有特別規定者（如修正後刑法第2 條
    第2 項非拘束人身自由之保安處分適用裁判時法，修正後刑
    法施行法第9 條之3 規定之情形），應依其規定；或事關執
    行之緩刑之宣告，或犯罪在刑法修正施行前，自首在刑法施
    行後之自首部分，或程序之規定（程序從新，如刑法第40條
    沒收宣告之程序規定），應適用裁判時之修正後刑法之規定
    外；依修正後刑法第2 條第1 項比較時，應就罪刑有關之共
    犯、未遂犯、連續犯、牽連犯、結合犯，以及累犯加重，自
    首減輕暨其他法定加減原因（如身分加減）與加減例等一切
    情形，綜其全部之結果而為比較後，整個之適用，不能割裂
    而分別適用有利益之條文。關於易科罰金之折算標準、易服
    勞役之折算標準及期限、罰金與死刑是否併予執行、多數有
    期徒刑定應執行之刑時之最高刑期之限制等之修正，事涉行
    為人易刑折算標準金額之多寡與期限之長短及定執行刑時能
    否就罰金刑併予執行或有期徒刑定應執行之刑時最高度之限
    制，亦均屬依修正後刑法第2 條第1 項所應比較適用法律之
    範圍。拘束人身自由之保安處分，並非屬修正後刑法第2 條
    第2 項規定應適用裁判時法之範圍，除有特別規定者外，亦
    屬應依修正後刑法第2 條第1 項比較適用之法律；從刑附屬
    於主刑，除法律有特別規定者外，依主刑所適用之法律（以
    上參考最高法院95年5 月23日刑事庭第8 次會議決議及最高
    法院24年上字第4634號、24年上字第5292號、27年上字第
    2615號判例）。經查，被告甲○○、乙○○行為後，下列法
    律業經修正，茲比較如下：
    (一)本案行為時的貪污治罪條例為85年10月23日修正公佈，其
      後雖曾經90年11月7日、92年2月6日及95年5月30日修正公
      布，但該條例第3 條、第4 條、第10條、第17條均未修正
      ，是依刑法第2 條第1 項前段規定，應適用被告行為時之
      貪污治罪條例第4 條第1 項第5 款。
    (二)刑法第28條關於共犯之規定，由原條文：「二人以上共同
      實施犯罪之行為者，皆為正犯」，修正為：「二人以上共
      同實行犯罪之行為者，皆為正犯」，揆諸本條之修正理由
      係為釐清陰謀共同正犯、預備共同正犯、共謀共同正犯是
      否合乎本條規定之正犯要件，而本案被告甲○○與乙○○
      就本案犯行，既屬實行犯罪行為之正犯，則適用修正前之
      第28條規定論擬，對被告2 人並無不利。
    (三)按刑法第31條第1 項規定，於94年2 月2 日修正公佈，95
      年7 月1 日施行，新修正之刑法第31條第1 項規定：「因
      身份或其他特定關係成立之罪，其共同實行、教唆或幫助
      者，雖無特定關係，仍以正犯或共犯論。但得減輕其刑」
      ，與修正前第31條第1 項規定相較，除部分文字修正外，
      並增設但書「得減輕其刑」之規定。刑法第31條第1 項之
      修正，雖非犯罪構成要件之變更，但顯已影響行為人刑罰
      之法律效果，自屬法律變更，依新法第2 條第1 項規定，
      比較新、舊法結果，應以修正後刑法第31條第1 項有「得
      減輕其刑」之規定，較有利於被告乙○○。
    (四)按刑法第10條第2 項關於公務員之定義，於94年2 月2 日
      修正公佈，95年7 月1 日施行，貪污治罪條例第2 條亦配
      合於95年5 月30日修正公佈，95年7 月1 日施行。修正前
      貪污治罪條例第2 條規定：「依據法令從事公務之人員，
      犯本條例之罪者，依本條例處斷；其受公務機關委託承辦
      公務之人，犯本條例之罪者，亦同」，修正後為「公務員
      犯本條例之罪者，依本條例處斷」，將貪污治罪條例所定
      「公務員」，依修正後刑法第10條第2 項規定。此一修正
      涉及公務員定義之變更，自屬法律有變更。被告甲○○係
      民航局場站組科長，兼任統一發包中心執行秘書，負責民
      航局各單位發包金額5,000 萬元以上營繕工程之發包業務
      （包括上網公告、販賣圖說及主持開標等），本為修正前
      所定之依據法令從事公務之人員，同為修正後刑法第10條
      第2 項第1 款所定之依法令服務於國家、地方自治團體所
      屬機關而具有法定職務權限者，不論依修正前、後規定，
      被告甲○○均屬貪污治罪條例第2 條規定之公務員，對被
      告乙○○而言，該修正並無有利或不利之情形，不生法律
      比較適用問題，是適用修正前之刑法第10條第2 項，對被
      告2 人均無不利。
    (五)至刑法第37條第2 項有關宣告褫奪公權部分，亦於94年2
      月2 日修正公佈，並自95年7 月1 日施行，經比較修正前
      、後之規定，以修正後之規定較有利於被告，本應依刑法
      第2 條第1 項規定，適用修正後之刑法第37條第2 項規定
      ，但「犯罪在刑法施行前，比較裁判前之法律孰為有利於
      行為人時，應就罪刑有關之一切情形，比較其全部之結果
      ，而為整個之適用，不能割裂而分別適用有利益之條文」
      ，最高法院27年度上字第2615號判例前段可資參照，貪污
      治罪條例第17條：「犯本條例之罪，宣告有期徒刑以上之
      刑者，並宣告褫奪公權」，為褫奪公權之特別規定，是本
      件比較全部結果後，適用94年2 月2 日修正公佈前之前述
      刑法規定，對被告最有利，揆諸前開判例意旨，有關刑法
      第37條亦應適用修正前之規定。
    (六)刑法第55條後段有關「犯一罪而其方法或結果之行為犯他
      罪名」之牽連犯之規定，經修正刪除。亦即修正後之刑法
      ，已無牽連犯得論以裁判上一罪之情形。所犯之數罪，應
      按其具體情形論罪。查被告甲○○、乙○○二人，就所犯
      之貪污治罪條例第4 條第1 項第5 款之罪與所犯之刑法第
      132 條第1項之罪間，具有方法、目的之牽連關係，為牽
      連犯，依修正前刑法第55條規定，從一重之貪污治罪條例
      第4 條第1 項第5 款之罪處斷，較依新法分論併罰之結果
      ，修正前有關牽連犯之規定，顯較有利於被告。
    (七)綜上比較結果，修正施行後之刑法第31條第1 項之規定，
      較有利於被告乙○○，此部分應適用修正施行後之規定；
      此外，經比較刑法第28條、第10條第2 項、第55條後段、
      第37條、貪污治罪條例第2 條修正前後之規定，並揆諸上
      開最高法院27年度上字第2615號之判例意旨，適用修正施
      行前之刑法及貪污治罪條例，對被告甲○○、乙○○較為
      有利。
三、被告甲○○於行為時，擔任民航局場站組科長，兼任統一發
    包中心執行秘書，負責民航局各單位發包金額5,000 萬元以
    上營繕工程之發包業務（包括上網公告、販賣圖說及主持開
    標等），係公務員，被告乙○○雖不具公務員身份，惟與具
    有公務員身份之被告甲○○共犯貪污治罪條例之罪、洩漏中
    華民國國防以外應秘密之消息罪，依同條例第3 條、刑法第
    31條第1 項規定，亦應依貪污治罪條例第4 條第1 項第5 款
    之罪、刑法第132 條第1 項之罪論處。被告甲○○就其職務
    上應保守秘密之工程底價，透過被告乙○○洩漏予同案被告
    庚○○、戊○○等人，以此違背職務之行為，期約、收受賄
    賂，核渠等所為，係犯貪污治罪條例第4 條第1 項第5 款之
    違背職務受賄罪、刑法第132 條第1 項之罪；被告甲○○與
    乙○○就上開犯行，有犯意之聯絡，及行為之分擔，均為共
    同正犯；被告2 人所為之違背職務期約賄賂之行為，係收受
    賄賂之階段行為，不另論罪；又被告2 人共同向被告庚○○
    等人同時期約並分別收取賄賂，係利用同一次發包工程之機
    會，所侵害者僅為國家公務執行之公正，侵害法益則屬一個
    ，僅成立單純1 罪；被告2 人上開所犯2 罪，具有方法結果
    之牽連關係，應從一重之貪污治罪條例第4 條第1 項第5 款
    之罪論處。爰審酌被告甲○○身為公務人員，負責多項中正
    機場之重大公共工程，不思廉潔自持，戮力從公，竟以違背
    職務洩漏底價之方式，向投標廠商即被告庚○○、戊○○等
    人收受賄賂，嚴重破壞公務人員之形象，影響至深且鉅；被
    告乙○○為禮佛之人，本應清心寡慾、無忮無求，力求向善
    ，僅利用精舍內信徒之關係謀取個人不法利益，被告2 人犯
    後矢口否認犯行，尚難認有悔意，被告乙○○雖得依刑法第
    31條第1 項但書之規定，減輕其刑，惟本院審酌上情，且被
    告乙○○之犯後態度不佳，飾詞否認，誣指職司司法警察職
    務之調查員以不正方法取供，並無得為減輕其刑之情，本院
    認公訴人對被告2 人分別求處有期徒刑12年，應屬妥適，爰
    量處被告2 人如主文所示之刑，並依法分別宣告被告2 人均
    褫奪公權10年。被告甲○○、乙○○共同所得之財物2,221,
    628 元雖未扣案，均應依貪污治罪條例第10條第1 項連帶追
    繳沒收，如全部或一部無法追繳時，依同條第2 項規定，以
    其財產抵償之。另扣案如附表所示之物品，尚非本案被告甲○○、乙○○所有，或其餘同案被告庚○○、丁○○、己○○、戊○○、丙○○2 人所有，用以犯本案犯罪所用之物，
    且非違禁物，均不另為沒收之諭知，附此敘明。
據上論斷，應依刑事訴訟法第299 條第1 項前段，行為時之貪污
治罪條例第2 條、第3 條、第4 條第1 項第5 款、第10條第1 項
、第17條，刑法第2 條第1 項、第11條前段、第31條第1 項、修
正施行前之刑法第10條第2 項、第28條、第55條後段、第37條第
2 項，判決如主文。
本案經檢察官林鈺雄、鍾雅蘭到庭執行職務
中　　華　　民　　國　　96　　年　　2 　　月　　12　　日
　　　　　　　　　刑事第四庭  審判長法　官　黃斯偉
                                    法  官  蘇昭蓉
                                    法  官  陳心婷
上正本證明與原本無異。
如不服本判決，應於判決送達後10日內向本院提出上訴狀（應附
繕本），上訴於臺灣高等法院。
                                    書記官  陳青瑜
中　　華　　民　　國　　96　　年　　2 　　月　　15　　日
附表：
一、(一)立城營造董事長連城珍91年筆記本1本。
    (二)立城營造董事長連城珍92年筆記本1本。
    (三)立城營造銀行往來日記表1冊。
    (四)立城營造中正航站裝修工程案卷1冊。
    (五)中正航站第一航廈天花板及照明工程聯合承攬廠商內部會
      議記錄1冊。
    (六)立城營造代付庚○○中正航站第一航廈天花板及照明工程
      公務員佣金傳票正本及存摺內頁及封面影本2頁。
二、(一)貿立技術工程股份有限公司91年11月會計憑證1本。
    (二)貿立技術工程股份有限公司91年1 月1 因至91年12月31日
      總帳1 本。
    (三)台北國際商業銀行存摺1 本（戶名：貿立技術工程股份有
      限公司）。
    (四)貿立技術工程股份有限公司中正機場第一期工程案卷。
三、(一)J91-091更新第一航廈一樓出、入境工程卷（一）1冊。
    (二)J91-091更新第一航廈一樓出、入境工程卷（二）1冊。
    (三)J91-091工程收支明細1冊。
    (四)J91-091工程案雜記1冊。
    (五)淨臺工程公司91年度總帳。
    (六)淨臺工程公司91年行事曆1冊。
四、(一)丙○○華南商業銀行支票簿（帳號：000000000000號）1
      冊。
    (二)交通部民用航空局中正國際航空站中維工（91）字第
      C020-2號契約書正本1冊。
附錄本件論罪科刑法條全文：
貪污治罪條例第4 條：
有下列行為之一者，處無期徒刑或十年以上有期徒刑，得併科新
台幣一億元以下罰金：
一  竊取或侵占公用或公有器材、財物者。
二  藉勢或藉端勒索、勒徵、強占或強募財物者。
三  建築或經辦公用工程或購辦公用器材、物品，浮報價額、數
    量、收取回扣或有其他舞弊情事者。
四  以公用運輸工具裝運違禁物品或漏稅物品者。
五  對於違背職務之行為，要求、期約或收受賄賂或其他不正利益
    者。
前項第一款至第四款之未遂犯罰之。
中華民國刑法第132條
（洩漏國防以外之秘密罪）
公務員洩漏或交付關於中華民國國防以外應秘密之文書、圖畫、
消息或物品者，處3 年以下有期徒刑。
因過失犯前項之罪者，處1 年以下有期徒刑、拘役或3 百元以下
罰金。
非公務員因職務或業務知悉或持有第1 項之文書、圖畫、消息或
物品，而洩漏或交付之者，處1 年以下有期徒刑、拘役或3 百元
以下罰金。
